臺灣臺中地方法院刑事判決　　　　　　　　　　　　九十三年度訴字第一三二號
　　公　訴　人　臺灣臺中地方法院檢察署檢察官
　　被　　　告　乙○○
　　　　　　　　丙○○
　　共　　　同
　　選任辯護人　吳雪如律師
　　　　　　　　陳怡成律師
右列被告因偽證等案件，經檢察官提起公訴（九十二年度偵字第二一二六九號、九十
三年度偵字第九三二六號），本院判決如左：
    主  文
乙○○竊盜，處有期徒刑月，如易科罰金，以佰元折算壹日。
丙○○證人，於檢察官偵查中，於案情有重要關係之事項，供前具結，而為虛偽陳述
，處有期徒刑肆月，緩刑年。
    犯罪事實
一、乙○○原係臺中縣梧棲鎮○○路○段六九九號童綜合醫院九樓內科加護病房之護
    士，與甲○○為同事。於民國九十一年五月三十一日（起訴書誤為六日）上午八
    時至九時許，乙○○值完前日之大夜班欲與甲○○交班之際，在該醫院九樓之一
    之更衣室，見甲○○所有之三星牌型號ＳＧＨ─Ａ２８８行動電話一支（序號：
    ３５０１２６／８９／６６０７１２／３號，下稱系爭行動電話），置放在更衣
    室鎖頭編號Ｅ二三九號之內務櫃內，竟基於意圖為自己不法所有之犯意，趁甲○○不注意之際，徒手竊取之，供己及其母陳秋玉使用。嗣經甲○○報警處理，始
    循線查悉上情。
二、緣丙○○與乙○○係男女朋友，丙○○明知系爭行動電話並非伊自網路上購買，
    再交予乙○○使用，竟為使乙○○免於竊盜罪之刑責，而基於偽證之犯意，於臺
    灣臺中地方法院檢察署檢察官就九十二年度偵字第二一二六九號乙○○涉嫌竊盜
    一案偵查中，先後於下列時、地，以證人身分出庭應訊時，供前具結，並就案情
    有重要關係之事項，分別為如下之虛偽陳述：
    (一)於九十二年十一月十四日十三時十分許，在臺灣臺中地方法院檢察署第九偵查
      庭內，證稱：「（問：警察查獲陳秋玉（筆錄誤載為賴秋玉）使用之手機來源
      ？）我在逢甲大學的ＢＢＳ上，向一位自稱是逢甲大學的學生，以八千元向他
      買，他在逢甲大學附近親自交給我的，我給他現金。買了以後，用了半年左右
      ，才交給乙○○。」云云。
    (二)又於九十三年二月四日十六時二十分許，在該檢察署第二偵查庭內，證稱：「
      （問：手機何時購買？）退伍後大約（九十一年）六月買的」、「當時買八千
      五或八千六左右」、「（問：何時將手機交給被告？）大概是進力霸之後，在
      十月或十一月間交給被告的」、「在網路上向一位自稱是逢甲大學學生買的」
      、「當面一手交錢一手交機」云云。
    (三)之後於九十三年四月二十一日十六時許，在該檢察署第二偵查庭內，證稱：「
      （問：手機何時買的？）退伍完之後買的，是退伍完之後二個月買的」、「（
      問：買手機是上網買的嗎？）是」、「我競標之後隔二、三天，對方主動聯絡
      我，再約在逢甲大學斜對面便利商店」、「價格已經在電話中講好了」、「（
      問：出價多少？）印象中是七千或八千元左右」云云，足以影響於偵查之結果
      。
三、案經甲○○訴由臺中縣警察局清水分局報告及臺灣臺中地方法院檢察署檢察官主
    動檢舉後，偵查起訴。
    理  由
一、被告乙○○被訴竊盜罪部分：
    訊據被告乙○○對於其與告訴人甲○○原係自九十一年十一月間起曾持有使用告
    訴人甲○○所有之系爭行動電話，並於九十二年三、四月間，轉交其母賴秋玉使
    用等事實，固坦承不諱，惟矢口否認有何竊盜犯行，辯稱：該行動電話是伊男友
    丙○○於九十一年底時，在臺中市○○街三十五巷八之一號送給伊的，丙○○只
    說該行動電話是向他人買的二手機云云。然查：
（一）右揭犯罪事實欄一之事實，業據告訴人甲○○於警詢、偵查及本院審理時迭次
      指訴歷歷，有各該筆錄在卷可考。又告訴人甲○○於失竊系爭行動電話並報警
      處理後，經警依系爭行動電話序號000000000000000查詢結果
      ，查悉被告乙○○之母陳秋玉申請之門號0000000000號，於九十二
      年四月二十一日曾以系爭行動電話發話、受話，經聯繫後，由同案被告丙○○
      於九十二年六月二十日十七時許，將系爭行動電話提交警方等情，則有台灣大
      哥大股份有限公司湯城辦公室於九十二年五月十二日以法警０九二二０三九七
      號函附之雙向通聯資料查詢、系爭行動電話序號資料及臺中縣警察局清水分局
      扣押筆錄暨扣押物品目錄表、物認領保管收據各一份附卷可稽。再參以被告
      乙○○與告訴人甲○○均係童綜合醫院護士，二人在更衣室之置物櫃相鄰等節
      ，為被告乙○○所不爭執，告訴人甲○○所有之系爭行動電話被竊之時、地，
      又正值被告乙○○與告訴人甲○○交接班之際，可知告訴人甲○○指稱：系爭
      行動電話係遭被告乙○○所竊取等語，確有所據，非無足取。
（二）被告乙○○雖以前揭情詞置辯，並舉被告丙○○、證人陳秋玉欲佐其說，然查
      ：
  １、證人陳秋玉於偵查中僅結證稱：「我原來申請使用的手機壞掉了，我兒子告訴
      我說，姐姐（即被告）這支白色手機（按指系爭行動電話）擺在家中，你可以
      拿去用，於是我就拿來用。」、「剛開始她不知道，後來我跟她講，是用到我
      先生住院時，我女兒才用我現在使用的ＢＥＮＱ手機換回去。」等語（參偵查
      卷第七十九頁），並無隻字片語提及被告係如何取得系爭行動電話之事，有該
      次偵訊筆錄在卷可考，自不能據以認定被告乙○○辯稱：系爭行動電話係被告
      丙○○所送云云，是否實在。
  ２、而被告丙○○於警詢時及偵查中雖均結證稱：系爭行動電話係伊於九十一年五
      月二十日退伍後二個月內之某日，在逢甲大學ＢＢＳ網站上，向自稱逢甲大學
      之學生，以約八千五百元或八千六百元（嗣改稱七千元或八千元）之最高價標
      得，並於同年十或十一月間交給被告乙○○使用云云。但：
    (1)被告丙○○於偵訊時已自陳：「（問：如何進入逢甲大學ＢＢＳ網站？）要先
      有一個帳號，任何人都可以進去，但如要在裡面發言，就要申請帳號，我在學
      生時代有申請ＢＢＳ帳號，進入ＢＢＳ網站也是要用帳號。」等語，然經本院
      向逢甲大學函詢結果，該校函覆稱：「經查詢本校校友資料庫，並無該員（按
      指被告丙○○）資料；ＢＢＳ網站亦無登記『賴建興』（按係『丙○○』之誤
      載，有本院公務電話紀錄可佐）註冊資料。」等情，有該校九十三年七月十三
      日逢訊字第０九三００一三九一一號函存卷可查。選任辯護人雖以同一函文所
      稱：「本校ＢＢＳ帳號管理，在九一年當時，為通過身份認證後依經驗值保留
      二十八至九十天，未上站使用即註銷帳號。」，為同案被告丙○○辯護稱：丙○○自正式上班後就沒有使用ＢＢＳ帳號，以致無法查到相關資料云云，但與
      最初聲請傳喚證人葉之詠欲證明丙○○有在網路上購物習慣及辯論狀中記載：
      丙○○在網路交易頻繁等辯護意旨，顯然兩歧，同案被告丙○○是否確因長期
      未使用逢甲大學ＢＢＳ網站，以致遭註銷帳號，即屬有疑。再參以被告丙○○
      於警詢及九十二年十一月十四日偵訊時先係證稱：在逢甲大學ＢＢＳ網站上，
      以八千元購得等語；於九十三年二月四日偵訊時則結證稱：當時買八千五百元
      或八千六百元左右，與出賣人碰面交易時，離上網時間很久，因為對方在網路
      上叫價拍賣等語；之後，於九十三年四月二十一日偵訊時又結證稱：我競標之
      後隔二、三天，對方主動聯絡，我出價七千或八千元左右等語，有各該筆錄可
      考。可知被告丙○○對於購得系爭行動電話之價格、上網標購至取得系爭行動
      電話之期間長短，前後所述又非一致，則被告丙○○於警詢及偵查中證稱：係
      於九十一年退伍後之二月內，透過逢甲大學ＢＢＳ網站標購系爭行動電話云云
      ，顯然尚乏憑據，無法遽採。
    (2)且系爭行動電話若非被告乙○○所竊，則在遭第三人竊得後，經該第三人自己
      或輾轉在逢甲大學ＢＢＳ網站拍賣後，在浩渺不可知之網站瀏覽者中，正巧由
      被告乙○○之男友即同案被告丙○○以八千五百元或八千六百元（嗣改稱七千
      元或八千元）之最高價標得，被告丙○○所陳之此等巧合，亦屬殊難想像。
    (3)被告丙○○於偵查中雖自陳：購買系爭行動電話之款項，係自其開設在臺中南
      屯路郵局帳號０三五０三七─三號帳戶，提領五、六千元支付等語（偵查卷第
      四十一頁），但觀諸被告丙○○之前開帳戶歷史交易明細，可知自九十一年五
      月二十日其退伍後至同年八月底止，該帳戶每存入一筆款項，即於隨後數日內
      ，分次提領至存款總餘額僅餘數十元至一、二百元（只有同年五月二十七日餘
      五千八百十四元，同年六月十一日餘五千六百二十九元），且分次提領之金額
      多為五千元，少部分有二、三、四千元或一萬、一萬五千元等情，有中華郵政
      股份有限公司臺中郵局九十三年三月十日中管字第０九三二一００四八二號函
      附之客戶歷史交易清單一份在卷可憑，顯然被告丙○○自前開帳戶提領五千元
      花用，係具經常性，自無法單憑被告在此段期間內確有提領五千元之多次紀錄
      ，即遽認其中必有一筆係用來支付購買系爭行動電話價金之事實。
    (4)選任辯護人雖另聲請傳喚證人葉之詠，欲證明同案被告丙○○有在網路上購物
      之習慣及能力，復聲請向數位聯合電信股份有限公司函查被告丙○○有無租用
      網路撥接帳號，但此二項待證事項縱認屬實，亦不能推認系爭行動電話確係被
      告丙○○在逢甲大學ＢＢＳ網站上所購買之事實，本院認此二項證據調查，尚
      與本案無關，並無必要。
    (5)據上，本院尚查無任何積極證據足認被告丙○○此部分所言，係屬實在，即難
      遽採。
  ３、綜右所陳，應認告訴人甲○○指訴系爭行動電話係遭被告乙○○竊取等語，較
      符實情，堪予採信。被告乙○○上開辯解，無非飾卸推托之詞，委無足取。按
      任何人未經他人同意，不得任意拿取他人財物，乃至明之理。被告乙○○明知
      此理，竟於九十一年五月三十一日竊取告訴人甲○○所有之系爭行動電話，供
      己或其母使用，其主觀上確有意圖為自己不法所有之犯意，至臻明確。從而，
      被告乙○○右揭竊盜犯行，事實明確，洵堪認定。本件被告乙○○被訴竊盜犯
      行既明，檢察官另請求傳喚告訴人甲○○與被告乙○○之共同主管即證人李敏
      鳳，即無必要，附此明。
二、被告丙○○被訴偽證罪部分：
    訊據被告丙○○對於臺灣臺中地方法院檢察署檢察官偵辦九十二年度偵字第二一
    二六九號乙○○涉嫌竊盜一案中，確有於犯罪事實欄二所示時、地，先後陳述如
    犯罪事實欄二(一)、(二)、(三)所示內容等事實，固坦承不諱，但矢口否認有何偽證犯
    行，辯稱：伊上開所言，均係事實云云。但查：
（一）經本院審認結果，認：被告丙○○辯稱：系爭行動電話係伊透過逢甲大學ＢＢ
      Ｓ網站購買，再交由被告乙○○使用云云，並不可採，堪認系爭行動電話係被
      告乙○○所竊取等節，業已詳如前述，基此，被告丙○○於犯罪事實欄二(一)、
      (二)、(三)所示時、地所為陳述，顯係為迴護被告乙○○而虛捏之內容，均非實情
      ，其辯稱：所陳均是事實云云，自不可採。
（二）又被告丙○○於臺灣臺中地方法院檢察署九十二年度偵字第二一二六九號乙○○涉嫌竊盜一案中所陳述如犯罪事實欄二(一)、(二)、(三)所示之內容，將影響承辦
      檢察官對於系爭行動電話是否係由被告乙○○竊取之判斷，有使偵查者發生陷
      於錯誤之危險，自屬於案情有重要關係之事項。
（三）此外，臺灣臺中地方法院檢察署檢察官於九十二年十一月十四日、九十三年二
      月四日傳喚被告丙○○後，曾先後二次告以證人當據實陳述，不得匿、飾、增
      、減之作證義務，並由被告丙○○簽立證人結文等情，則有該二次偵訊筆錄及
      證人結文二紙在卷可佐。
（四）綜上所述，被告丙○○之辯解，既不可採，其犯有右開偽證罪行，證據確鑿，
      堪以認定。
二、核被告乙○○所為，係犯刑法第三百二十條第一項之普通竊盜罪；被告丙○○所
    為，則係犯刑法第一百六十八條之偽證罪。又被告丙○○雖曾於九十二年十一月
    十四日、九十三年二月四日、九十三年四月二十一日，三度於臺灣臺中地方法院
    檢察署檢察官偵辦九十二年度偵字第二一二六九號乙○○涉嫌竊盜一事時，供前
    具結，為虛偽之陳述，但因刑法第一百六十八條之偽證罪所保護之法益乃國家之
    審判權及偵查權，固就同一訟訟案件，縱陳述之內容、具結之次數，俱為複數，
    仍僅成立單純一罪，而無刑法第五十六條連續犯之適用。爰審酌被告二人均無犯
    罪紀錄，素行皆屬良好，有臺灣臺中地方法院檢察署刑案資料查註紀錄表、臺灣
    高等法院被告全國前案紀錄表可按，被告乙○○為圖私利，竟竊取告訴人甲○○
    之系爭行動電話，枉顧與告訴人甲○○間之同事情誼，所竊取之財產價值雖非鉅
    ，手段亦平和，但竊取後使用之期間將近一年，且告訴人甲○○屢次給予機會，
    仍砌詞否認犯行，不知悔改；被告丙○○係為迴護女友而於偵訊時為偽證，所為
    足以影響檢察官對於事實認定之正確性，妨害司法公正，誠屬可議，幸經檢察官
    明察而不致誤認事實，所生危害非大，再考其智識、犯罪手段，以及犯罪後始終
    否認犯行等一切情狀，分別量處如主文所示之刑，並就被告乙○○部分，諭知易
    科罰金之折算標準。末查，被告丙○○未曾受有期徒刑以上刑之宣告，已如前述
    ，其為迴護女友，一時失慮，致罹刑章，惡性及犯罪情節非重，歷此審判程序及
    刑之宣告，當知所警惕而無再犯之虞，本院認所宣告之刑以暫不執行為適當，併
    予宣告緩刑二年，以啟自新。
據上論斷，應依刑事訴訟法第二百九十九條第一項前段，刑法第三百二十條第一項、
第一百六十八條、第四十一條第一項前段、第七十四條第一款，罰金罰鍰提高標準條
例第一條前段、第二條，判決如主文。
本案經檢察官劉仁明到庭執行職務
中      華      民      國    九十三    年      十      月      七      日
                              臺灣臺中地方法院刑事第一庭
                                  審判長法  官  張  智  雄
                                        法  官  柯  崑  輝
                                        法  官  莊  嘉  蕙
右正本證明與原本無異。
如不服本判決，應於送達後十日內向本院提出上訴狀（須附繕本），上訴於臺灣高等
法院臺中分院。
                                        書記官
中      華      民      國    九十三    年      十      月      七      日
附錄論罪科刑法條
中華民國刑法第三百二十條第一項
意圖為自己或第三人不法之所有，而竊取他人之動產者，為竊盜罪，處五年以下有期
徒刑、拘役或五百元以下罰金。
中華民國刑法第一百六十八條
於執行審判職務之公署審判時或於檢查官偵查時，證人、鑑定人、通譯於案情有重要
關係之事項，供前或供後具結，而為虛偽陳述者，處七年以下有期徒刑。
